【裁判字號】    98,抗,142
【裁判日期】    980717
【裁判案由】    假扣押
【裁判全文】
臺灣高等法院臺南分院民事裁定  98年度抗字第142號
抗  告  人  陳黛娜即自成體育用品社
相  對  人  萬宇體育用品有限公司
法定代理人  甲○○
上列當事人因假扣押事件，對於中華民國97年12月8日臺灣嘉義
地方法院裁定（97年度裁全字第2351號）提起抗告，本院裁定如
下：
    主  文
原裁定廢棄。
    理  由
一、抗告意旨略以：
  (一)按「請求及假扣押之原因，應釋明之。前項釋明如有不足，
    而債權人陳明願供擔保或法院認為適當者，法院得定相當之
    擔保，命供擔保後為假扣押。假扣押之原因雖經釋明，法院
    亦得命債權人供擔保後為假扣押。」，民事訴訟法第526條
    所明定。新修正之上揭民事訴訟法規定業已明定聲請人應釋
    明非予假扣押顯難以擔保，或有履行之重大困難，惟本案相
    對人並未盡釋明之責，此觀原法院裁定亦謂：「債權人主張
    之假扣押原因，雖未能盡釋明之責…」。
  (二)另同法第527條更明定抗告法院為裁定前，應使債權人及債
    務人有陳述意見之機會。惟本件從未予抗告人陳述意見之機
    會，即立刻裁定假扣押，坐令抗告人之財產遭扣押而喪失憲
    法保障之財產權，故應已違法。綜上，本件裁定違反上揭規
    定，爰提起本件抗告，請求廢棄原裁定云云。
二、按債權人就金錢請求或得易為金錢請求之請求，欲保全強制
    執行者，得聲請假扣押。請求及假扣押之原因應釋明之，前
    項釋明如有不足，而債權人陳明願供擔保或法院認為適當，
    法院得定相當之擔保，命供擔保後為假扣押。民事訴訟法第
    522條第1項、第526條第1項、第2項分別定有明文。是債權人
    聲請假扣押，應就其請求及假扣押之原因加以釋明；該項釋
    明如有不足，而債權人陳明願供擔保或法院認為適當者，法
    院得定相當之擔保，命供擔保後為假扣押（最高法院94年度
    台抗字第665號裁定意旨參照）。若債權人未釋明假扣押之
    原因，諸如債務人浪費財產、增加負擔、或就其財產為不利
    益之處分，將達於無資力之狀態、或移住遠地、逃匿無蹤或
    隱匿財產等情形，即不符假扣押之要件（最高法院96年度台
    抗字第642號裁判意旨參照）。
三、經查：
    本件相對人聲請假扣押，固據提出支票影本、退票理由單、
    抗告人營利事業登記資料表等件，附於原法院卷足稽。然查
    相對人所提上揭各該文件，充其量僅為請求原因即兩造間有
    買賣關係及票據債權債務關係之釋明，尚非假扣押原因之釋
    明，相對人雖主張抗告人有變賣財產逃匿之情形，恐有日後
    不能強制執行或甚難執行之虞，惟仍未就抗告人存有上開情
    事為釋明。且相對人於本院準備程序中亦陳稱無法釋明抗告
    人有脫產或逃匿之情，僅是預設狀況發生云云，則揆諸上揭
    說明，相對人陳明願供擔保，以代假扣押原因之釋明，亦難
    認該當於聲請假扣押之法定要件，應不予准許。因之，原法
    院裁定准予相對人之假扣押聲請即有未洽，抗告人抗告意旨
    指摘原裁定不當，求為廢棄，應有理由，爰將原裁定廢棄，
    由本院改判如主文所示。
四、據上論結，本件抗告為有理由，依民事訴訟法第492條，裁
    定如主文。
中    華    民    國    98    年    7     月    17    日
                  民事第四庭    審判長法  官  王惠一
                                      法  官  王浦傑
                                      法  官  蘇重信
上為正本係照原本作成。
不得再抗告。
中    華    民    國    98    年    7     月    17    日
                                      書記官  陳嘉琍


司法院資訊處製作；財團法人民間司法改革基金會備份。
